臺灣臺中地方法院民事判決  
111年度中簡字第1553號
原      告  元大商業銀行股份有限公司


法定代理人  翁健    

訴訟代理人  楊鎮愷  
            孫聖淇  
被      告  薛玉璜  

訴訟代理人  薛玉枝  
上列當事人間請求給付簽帳卡消費款事件，於民國111年8月23日
言詞辯論終結，本院判決如下：
    主      文
原告之訴駁回。
訴訟費用由原告負擔。
    事實及理由
一、原告主張：大眾商業銀行股份有限公司（下稱大眾銀行）與
    原告公司於民國106年1月17日合併，原告銀行為存續銀行，
    大眾銀行為消滅銀行，是原告銀行已合法概括承受大眾銀行
    之營業、資產及負債。被告向大眾銀行請領信用卡使用，依
    約被告得持該信用卡於特約商店簽帳消費，惟各月消費款應
    依銀行寄送之信用卡消費明細月結單所訂之日期及方式繳付
    帳款予銀行，如逾期未付即依照約定事項第15條按年息19.7
    1%計算利息，並按月計付逾期違約金新臺幣（下同）300元
    。 因銀行法第47之１條修正，故自104年9月1日起減縮請求
    為改依年息15%計算利息。詎被告尚積欠如聲明所示之之本
    金、利息及違約金，幾經催討均未付款，為此提起本件訴訟
    等語。並聲明：被告應給付原告148,938元，及其中129,717
    元自96年1月29日起至104年8月31日止，按年息19.71%計算
    之利息，並自104年9月1日起至清償日止，按年息15%計算之
    利息，暨違約金900元。
二、被告則以：被告自95年8月起即未給付，依民法第125條第1
    項規定，被告之請求權已罹於時效等語，資為抗辯。並聲明
    ：㈠原告之訴駁回。㈡如受不利之判決，願供擔保免為假執行
    。
三、法院之判斷
　㈠按請求權，因15年間不行使而消滅。但法律所定期間較短者
    ，依其規定。利息債權，因5年間不行使而消滅。消滅時效
    ，自請求權可行使時起算。民法第125條、第126條、第128
    條前段分別定有明文。另按利息債權為從權利。已屆期之利
    息債權，因具有獨立性，而有法定（5年）請求權時效期間
    之適用。而主權利因時效消滅者，其效力及於從權利，民法
    第146條定有明文。此從權利應包括已屆期之遲延利息在內
    。未屆期之利息，債權人既無請求權，自無請求權時效期間
    是否完成之問題。債務人於時效完成時，得行使抗辯權。一
    經行使抗辯權，該當權利之請求權即歸於消滅，從權利之時
    效雖未完成，亦隨之而消滅。債權受讓人之權利不得大於讓
    與人。已屆期之利息債權請求權，不因該當利息債權已讓與
    第三人而排除時效效力規定之適用（最高法院99年度第5次
    民事庭會議決議可資參照）。又違約金非定期給付之債務，
    與民法第126條所規定之性質不同，其時效為15年而非5年，
    亦無民法第145條第2規定之適用（最高法院98年度台上字第
    911號裁判意旨、107年度第3次民事庭會議決議可資參照）
    。 
　㈡經查，被告自95年8月起即未繳納消費欠款，有信用卡消費明
    細在卷可稽（見本院卷宗第41頁），則原告對被告之信用消
    費簽帳款本金、違約金債權，於95年9月即可行使，於110年
    9月間已時效完成。原告遲至111年1月18日聲請核發支付命
    令，此有支付命令聲請狀上所蓋本院收文章可稽，是原告對
    被告本件請求權之行使，顯已逾15年之時效期間，經被告為
    時效抗辯後，原告本金債權請求權及違約金債權請求權歸於
    消滅，被告得拒絕給付。本件原告之信用卡消費簽帳款本金
    債權請求權，既已罹於時效，經被告為時效抗辯而消滅，效
    力當及於此消費款項所生之利息，原告之利息債權請求權亦
    歸於消滅。
四、從而，原告依信用卡契約之法律關係，請求被告給付148,93
    8元，及其中129,717元自96年1月29日起至104年8月31日止
    ，按年息19.71%計算之利息，並自104年9月1日起至清償日
    止，按年息15%計算之利息，暨違約金900元，為無理由，應
    予駁回。
五、本件事證已臻明確，兩造其餘攻擊防禦方法及所舉證據，經
    審酌結果，與本件判決結論均無影響，爰不一一論述，附此
    敘明。
六、訴訟費用負擔之依據：民事訴訟法第78條。
中　　華　　民　　國　　111 　年　　9 　　月　　6 　　日
                      臺灣臺中地方法院臺中簡易庭
                                  法　官　吳蕙玟
以上正本係照原本作成。
如不服本判決，應於送達後20日內，向本院提出上訴狀並表明上
訴理由，如於本判決宣示後送達前提起上訴者，應於判決送達後
20日內補提上訴理由書（須附繕本）。如委任律師提起上訴者，
應一併繳納上訴審裁判費。
中　　華　　民　　國　　111 　年　　9 　　月　　6 　　日
                                  書記官　楊思賢